臺灣高等法院臺中分院民事判決　九十一年度上易字第一三四號
　　　上　訴　人　甲○○
　　　被　上訴人　乙○○
右當事人間請求確認抵押權不存在事件，上訴人對於中華民國九十一年二月二十七日
臺灣臺中地方法院九十年度訴字第三三一八號第一審判決提起上訴，本院判決如左：
    主    文
上訴駁回。
第二審訴訟費用由上訴人負擔。
    事    實
甲、上訴人方面：
一、聲明：求為判決：(一)原判決廢棄。(二)駁回被上訴人在第一審之訴。(三)第一、二審
    訴訟費用由被上訴人負擔。
二、陳述：除與原判決記載相同者，茲引用之外，補稱：
    (一)查被上訴人生於民國（下同）四十年三月二十日，於其女謝春敏向上訴人借款
      、設定系爭抵押權時（九十年八月十五日），甫滿五十歲；是以，被上訴人稱
      係其女謝春敏於九十年八月十日、十一日趁被上訴人生病住院之際，以「要為
      被上訴人辦理老人年金等事宜，需被上訴人印章及身分證」為由，致被上訴人
      陷於錯誤，而交付印鑑章與國民身分證予其女謝春敏云云，顯與常理有悖，而
      係臨訟虛捏之卸責之詞。蓋九十年八月十日之時，被上訴人甫滿五十歲，依一
      般人所應具備的常識判斷，怎麼可能會認為五十歲即可辦理老人年金？況且被
      上訴人之女謝春敏於原審係稱以「為被上訴人辦理殘障津貼」為由而騙取被上
      訴人的印鑑章及國民身分證，愈見被上訴人之女謝春敏所稱係為投資而需要『
      這一筆錢』為其向上訴人借款之真正動機屬實，且事前亦已向被上訴人告知，
      被上訴人始將國民身分證及印鑑章交付其女謝春敏。乃原審不察，未究明被上
      訴人及其女謝春敏臨訟虛捏之卸責之詞，遽為上訴人不利判決，自有可議。
    (二)被上訴人罹患之疾病，應不致陷於「身體神智不佳」狀態。依卷附被上訴人提
      出財團法人仁愛綜合醫院於九十年九月二十五日出具之「乙種診斷證明書」所
      載，被上訴人固於九十年入月十日至八月十一日兩日在該醫院入院治療，惟其
      病症為「糖尿病控制不良」、「慢性腎衰竭」、「糖尿病合併腎病變｜末期」
      、「缺血性心臟病」、「雙側失聰」等，姑毋論「乙種診斷證明書」尚不足以
      作為訴訟證明之用，被上訴人罹患之疾病，亦無一足以致被上訴人陷於「神智
      不佳」之狀態。尤其，卷附被上訴人之女謝春敏於九十年八月十日請領而交付
      予代書姚翠貞辦理本件抵押權設定登記之被上訴人「印鑑證明書」，其所載印
      鑑登記日期為「民國八十年九月二十四日」，是若被上訴人因病而「神智不佳
      」，何以在辦理印鑑登記之後十年，仍記得哪一顆印章是印鑑章？並交付予其
      女謝春敏使用？是以，被上訴人迭謂其因病而神智不佳（不清），甚至迭經上
      訴人請求，均稱不能到庭應訊，根本是推脫避責之詞，殊不足式。從而，被上
      訴人謂其女謝春敏趁其生病住院、神智不清之際，騙取其印鑑章、國民身分證
      云云，尤係事後卸責之詞，毫無足採。
    (三)謝春敏取得被上訴人存放大里市農會保管箱的土地、建物所有權狀過程，依
      鈞院九十一年六月二十六日隔離訊問之訊問筆錄，各相關人更是各說各話，應
      屬不實。
    (四)被上訴人將印鑑章、國民身分證、土地及建物所有權狀交付予其女謝春敏借款
      之事實明確。被上訴人因其女謝春敏向其表示需要一筆錢做生意，所以將印鑑
      章、國民身分證、土地及建物所有權狀交付予謝春敏借錢，只是後來被上訴人
      之妻林雪珍知悉後，才勾串如上述有違常情而毫無可信的誇張離譜說詞。稽諸
      承辦本件抵押貸款手續的代書姚翠貞於民國九十一年六月二十六日在　鈞院之
      結證證詞綦明。
    (五)按「由自己之行為表示以代理權授與他人，對於第三人應負授權人之責任」，
      民法第一百六十九條定有明文。本件被上訴人將自己所保管之不動產印鑑章及
      身分證正本交付於其女兒謝春敏，並任由其女謝春敏取得其置於妻林雪珍於大
      里市農會保管箱之不動產所有權狀正本，使其同居女兒謝春敏同時執有被上訴
      人之印鑑章、身分證正本、不動產所有權狀正本，顯然足以令上訴人認被上訴
      人之女兒謝春敏係經被上訴人授權借貸並執以設定抵押權之代理人，揆諸前揭
      規定，被上訴人亦應負授權人之責任。再者，被上訴人固將不動產所有權狀正
      本置於其妻林雪珍於大里市農會之保管箱中，惟其妻林雪珍既與被上訴人同財
      共居，足知此不動產所有權狀正本亦係在被上訴人實力管領之占有狀態中，其
      妻林雪珍任意將保管箱鑰匙置放（庭訊稱：只有謝春敏知道所有權狀正本在大
      里市農會保管箱｜九十一年六月二十六日筆錄），容任謝春敏取得據以執有不
      動產所有權狀正本，足認被上訴人顯係以自己之行為使謝春敏同時執有其印鑑
      章、身分證正本、不動產所有權狀正本，對於表示為被上訴人代理人之謝春敏
      依代理意旨所為之借貸行為及系爭抵押權設定行為，自應負授權人之責任。被
      上訴人所為卸責狡辯，顯無足採！復查無權代理人以代理人名義所為之法律行
      為，非經本人承認，對於本人不生效力（民法第一百七十條第一項參照），其
      經本人承認者，其無權代理行為自始生效。本件被上訴人於九十年九月間曾偕
      其妻林雪珍至代書姚翠貞處，向代書姚翠貞及以電話聯絡之上訴人表示願意分
      期償還借貸以塗銷抵押權之意旨，此由證人姚翠貞於　鈞院九十一年六月二十
      六日準備程序期日所證：「後來謝春敏夫妻有到我家去，稱他們會分期清償」
      ﹂及被上訴人於同期日所稱：「乙○○至證人姚翠貞家是為了善後」云云，均
      足以證明。從而縱認謝春敏係無權代理，被上訴人對於其無權代理行為既經事
      後承認，準據前揭規定，被上訴人自始即應負授權人之責任，事理至徵且明。
    (六)查不動產設定之抵押權為普通抵押權時，固應於抵押權設定之前或同時，有該
      抵押權擔保之債權存在，始得為之。然所謂「債權存在」之義，倘當事人雙方
      已決定債權（借款）數額，僅約定分期支付而已，自難謂債權不存在或債權債
      務關係尚不成立。是以，被上訴人之女謝春敏於九十年八月初向上訴人借款時
      ，雙方已決定借款數額為一百六十萬元，則雙方已成立一百六十萬元之債權數
      額，只因上訴人一時之間無法籌集一百六十萬元，故另約定分期給付並立即辦
      理抵押權設定登記。其後，上訴人即依約定於8.10.及8.13.各給付十五萬元，
      於8.15.給付二十萬元，於8.17.取得他項權利證明書給付三十萬元，於8.給付
      三十萬元，於9.10.給付十萬元，計一百二十萬元；餘款四十萬元，上訴人打電
      話予被上訴人表示要付款，被上訴人表示會叫其女兒（即謝春敏）來拿；是以
      ，被上訴人自始即知其女謝春敏向上訴人借款情事外，且雙方債權數額於系爭
      抵押權設定時已確定；原審法院遽以上訴人於系爭抵押權設定時僅付款五十萬
      元，即逕認系爭抵押權所擔保之債權額與上訴人實際借與金額不符，為不利於
      上訴人之認定，尤有可議。
    (七)綜上承辦本件抵押權設定的代書姚翠貞結證證詞，被上訴人完全知悉本件抵押
      權設定登記事宜，自有授權其女謝春敏辦理本件抵押權設定登記之情事；退萬
      步言，亦有表見代理之情形，稽諸被上訴人自承其「至證人姚翠貞家（洽談分
      期付款）是為了善後」即明，倘被上訴人未授權其女謝春敏借款，何須於其妻
      林雪珍知悉後要「善後」？至於謝春敏、林雪珍勾串說詞，經　鈞院隔離訊問
      後，顯現諸多矛盾、離譜而與一般常情有違，自非事實，應無可採。
三、證據：除援用第一審所提證據外，聲請訊問證人姚翠貞及被上訴人，函台中縣大
    里市農會查保險箱開啟之手續及應備資格與被上訴人林雪珍開啟保險箱之紀錄。
乙、被上訴人方面：
一、聲明：求為判決：(一)駁回上訴。(二)第二審訴訟費用由上訴人負擔。
二、陳述：除與原判決記載相同者，茲引用之外，補稱：
    (一)系爭不動產之抵押權設定登記等，係訴外人謝春敏偽造文書所為：查訴外人謝
      春敏利用被上訴人身體神智不佳及住院醫療期間，向被上訴人騙得被上訴人印
      鑑章及身份證，又盜用訴外人林雪珍之印章，開啟林雪珍於台中縣大里市農會
      之保管箱，偷取於保管箱內由林雪珍保管之被上訴人系爭不動產之土地及建物
      權狀，而辦理將系爭房地設定抵押權登記予上訴人乙事，均係訴外人謝春敏偽
      造文書所為，而謝春敏亦因此遭台灣台中地方法院檢察署以九十年度偵字第二
      二三二二號起訴在案，有起訴書影本可佐。職是，被上訴人於本事件前不僅未
      曾與上訴人相識、接觸，更不曾與其有相關抵押權設定之意思表示或契約行為
      ，應無疑義。
    (二)又系爭辦理抵押抵權登記等事宜時，被上訴人並不知情、亦未委任他人代為處
      理：按上訴人於上訴狀中稱上訴人打電話予被上訴人表示要付款云云。惟查：
    (1)於本件相關刑事案件中訴外人謝春敏之陳述：「當時是其男友李智賢冒充乙○
      ○，與姚貞聯繫」、「．．借錢期間上訴人（即上訴人甲○○及訴外人姚翠貞）
    和我父母親都沒有聯絡，也沒有通過電話」及檢察官亦調有被上訴人電話之通
      聯紀錄等，可知於系爭辦理抵押權登記事件期間上訴人不曾知會或與被上訴人
      聯繫，則被上訴人自始不知情，此有刑事處分書影本可佐。
    (2)該法律行為，依法應以文字為之者，其處理權之授與，亦應以文字為之，復為
      民法第五百三十一條所明定。被上訴人從未委任他人設定本件抵押權，尤未以
      書面授與處理權，足認本件抵押權之設定行為，並無表見代理之適用。按由自
      己之行為表示以代理權授與他人者，對於第三人應負授權人之責任，必須本人
      有表見之事實，足使第三人信該他人有代理權之情形存在，始足當之，有八十
      四年度重上字第四○號民事裁判可佐。而本件被上訴人不僅未有書面授權他人
      ，且沒有表見之行為與事實，則自無表見代理之情事。
三、證據：除援用第一審所提證據外，補提出台灣台中地方法院檢察署起訴書影本一
    份、不起訴處分書影本一份為證。
丙、本院依職權訊問證人謝春敏、林雪珍，向台灣台中地方法院檢察署調閱九十年發
    查字第四一七五號、九十年偵字第二二三二二號卷、原審法院九十一年訴字第一
    七八二號偽造文書案卷。
        理      由
一、本件被上訴人起訴主張：坐落台中縣大里市○○段七七四地號土地，所有權權利
    範圍全部，及同上地段一一八建號即門牌號碼台中縣大里市○○路○段五二號，
    所有權權利範圍全部（下簡稱系爭不動產），為被上訴人所有，被上訴人從未向
    上訴人借貸任何金錢，詎被上訴人之女謝春敏於九十年八月間，趁被上訴人生病
    住院之際，向被上訴人虛稱：要為被上訴人辦理老人年金等事宜，需被上訴人印
    章及身分證，被上訴人陷於錯誤而將印章交付，謝春敏於取得被上訴人印章後，
    復竊取被上訴人之妻林雪珍之印章及農會保管箱之鑰匙，盜取被上訴人存置於保
    險箱之上開土地及建物所有權狀，並於九十年八月十五日，與上訴人共同持向有
    關機關辦理系爭土地設定權利價值壹佰陸拾萬元之普通抵押權設立登記。按被上
    訴人並未向上訴人借款，基抵押權之從屬性，被上訴人並未以系爭不動產為擔保
    向上訴人借款或擔任保證人，實遭他人偽造文書而設定抵押權，上訴人執意被上
　　訴人必須還款，是故被上訴人有即受確認判決之法律上利益，故提起本件確認抵
　　押債權不存在之訴，並依民法第七百六十七條請求上訴人塗銷前開抵押權登記。
二、上訴人則以：被上訴人之女謝春敏於九十年八月間，持被上訴人之印鑑章、印鑑
    證明、國民身分證、土地所有權狀、建物所有權狀及委託書，表示願以被上訴人
    之土地及建物設定抵押權供作借款壹佰陸拾萬元之擔保，上訴人乃分於九十年八
    月十日、八月十三日各給付壹拾伍萬元，於九十年八月八月十五日再支付謝春敏
    貳拾萬元，並於該日辦畢系爭抵押權設定登記，九十年八月十七日，上訴人在代
    書處領得他項權利證明書後，再行支付參拾萬元，嗣後上訴人又依約於九十年八
    月二十七日、九月十日三次分別給付壹拾伍萬元、壹拾伍萬元及壹拾萬元，合計
    支付壹佰貳拾萬元。上訴人雖不認識被上訴人，且辦理抵押權設定期間，亦未曾
    與被上訴人見面洽談，惟被上訴人曾打電話予承辦代書要求盡快辦理抵押權設定
    登記，並表示不能辦理地籍圖重測後之權狀換發手續，且上訴人打電話予被上訴
    人請求辦理地籍圖重測換發土地、建物所有權狀，被上訴人亦答稱：不能換發新
    權狀，如予換發，其妻林雪珍會知道被上訴人以土地、建物設定抵押權借款之事
    。顯見上開抵押權之設定，確係被上訴人將印鑑章、印鑑證明、國民身分證、土
    地所有權狀、建物所有權狀及委託書，授權交付其女謝春敏持向上訴人借款，並
    設定抵押權。退萬步言，縱謝春敏未經被上訴人受權，被上訴人亦應負民法第一
    百六十九條表見代理之責任等語資為抗辯。
三、查被上訴人所有上述系爭不動產，於九十年八月十五日，業經大里地政事務所以
    收件字號：里普資字第二０九七三０號，債務人乙○○（即被上訴人）、謝春敏
    ，債權人甲○○（即上訴人），設定權利價值壹佰陸拾萬元之普通抵押權登記之
    事實，為兩造所不爭執，並有被上訴人所提有台中縣大里市○○段七七四地號土
    地，及同上地段一一八建號建物之登記謄本各一份、印鑑證明申請書、委託書、
    土地登記申請書、印鑑證明、上訴人身分證影本、被上訴人身分證影本、謝春敏
    身分證影本各一份在卷可參，堪信為真。本件被上訴人主張其未向上訴人借款，
    亦未與上訴人合意設定系爭抵押權設定，上訴人則抗辯：系爭抵押權設定係被上
    訴人同意以系爭不動產作為謝春敏向其借款壹佰陸拾萬元之擔保，而授權謝春敏
    持系爭不動產所有權狀、身分證、印鑑章，與上訴人設定，又縱使謝春敏未獲被
    上訴人授權，被上訴人亦應負表見代理之責任等語。是本件爭執所在為：被上訴
    人是否有向上訴人借款壹佰陸拾萬元？系爭不動產所設定之抵押權是否為被上訴
    人與上訴人意思合致所為？被上訴人是否應就系爭抵押權設定及借款，負表見代
    理之責任？經查：
  (一)按當事人主張有利於己之事實者，就其事實有舉證之責任，民事訴訟法第二百七
    十七條前段定有明文。本件被上訴人主張其未向上訴人借款，上訴人則抗辯被上
    訴人有向其借款壹佰陸拾萬元，其實際交付壹佰貳拾萬元，則上訴人就兩造間有
    消費借貸契約存在之事實應負舉證之責。雖上訴人提出提出本票七張、切結書七
    張、台灣銀行00000000000號戶名葉淇錩綜合存款封面及內頁一份、
    彰化銀行西屯分行00000000000000號活期儲蓄存摺封面封底一份
    為證，惟查：本件上訴人曾於九十年八月十日、八月十三日、八月十五日、八月
    十七日、八月二十七日、九月十日，各交付壹拾伍萬元、壹拾伍萬元、貳拾萬元
    、參拾萬元、參拾萬元、壹拾萬元予謝春敏之事實，有上訴人所提謝春敏出具之
    切結書及本票各七紙，及上訴人領款之台灣銀行00000000000號戶名
    葉淇錩綜合存款封面及內頁一份、彰化銀行西屯分行000000000000
    00號活期儲蓄存摺封面封底一份在卷可參（見原審卷第四六至六一頁），且與
    證人謝春敏到庭陳證情節相符，固堪信為真，然查：本件兩造並不相識，且於上
    訴人主張借款之間更未曾謀面洽談過借款事宜，上訴人雖抗辯辦理抵押權設定時
    曾與被上訴人電話聯繫，獲得被上訴人確認，惟此事實為被上訴人所否認，參酌
    證人即辦理本件抵押權登記之代書姚翠貞結證稱：伊之手機號碼是000000
    0000號，謝春敏之手機號碼是0000000000號（見本院卷第一○○
    頁、台灣台中地方法院檢察署九十年偵字第二二三二二號卷第七九頁），被上訴
    人家之電話號碼則為000000000號，經檢察官向中華電信股份有限公司
    台灣中區電信分公司函查結果，九十年八月十日至八月三十日止，000000
    0000號與000000000號電話並無通聯紀錄，有該函附卷可查（見同
    上偵查卷第六十至六八頁），是證人姚翠貞所證：被上訴人有打電話與其談及設
    定抵押權之事云云，應與事實不符，至於證人姚翠貞另證稱：事後被上訴人至伊
    家，伊有打電話給上訴人，將電話交給他們談分期清償來塗銷抵押權之事，他們
    說另外再協商，實際細節不清楚，至於被上訴人有無說是他叫他女兒去借這筆錢
    ，伊已忘了等語（見本院卷第五十、一○○頁），此尚不足證明設定抵押權是經
    過被上訴人同意經被上訴人事後追認，又經核對附卷委託姚翠貞請領印鑑證明及
    戶籍謄本與辦理抵押權設定登記之委託書上被上訴人之簽名（見原審卷第十一、
　　八二頁）與被上訴人在上開刑事案件偵查中筆錄之簽名，以肉眼即足辨識顯然不
　　同，是該等委託書應非經被上訴人簽名，堪以認定，況上述款項，上訴人並非給
　　付予被上訴人，而係交付予年僅二十歲之證人謝春敏，有戶籍謄本附卷可查（見
　　原審卷第九○頁），並由謝春敏出具本票及切結書予上訴人，按系爭借款如確係
　　被上訴人授權謝春敏所借，實際借款之人為被上訴人，則應出具借據及收款收據
　　之人，應由被上訴人為之，方屬合理，然上訴人於交付款項時要求謝春敏出具之
　　切結書及本票，僅有謝春敏之簽名，卻未由被上訴人簽名或共同簽名負責，顯悖
　　常情。且證人謝春敏到庭陳證：「（你是否認識上訴人？）答：我是借錢以後才
　　認識上訴人的，是朋友介紹的，我向他借壹佰貳拾萬元，但是實際上只拿到壹佰
　　壹拾肆萬元，其他是利息扣掉的，因為我拿去投資，所以需要這一筆錢，．．．
　　但是我爸爸並不知道我要去借款．．．（提示切結書及本票）那都是我寫的，我
　　父母親都不知道，上訴人有問我，家人是否有同意？我騙他說，家人有同意，借
　　錢期間上訴人和我父母親都沒有聯絡，也沒有通過電話。」等語（見原審卷第一
　　二七頁），表明被上訴人確實不知謝春敏向上訴人抵押借款及出具本票、切結書
　　之事實，而設定抵押權所用被上訴人之印章、身分證係謝春敏向被上訴人詐騙取
　　得，不動產所有權狀亦係謝春敏所盜用，委託書、設定抵押權權契約書上被上訴
　　人之簽名、印章亦為謝春敏所偽造及盜用印章所致，參酌證人謝春敏有偽造文書
　　之行為，業經
    檢察官提起公訴，現由原審法院審理中，有起訴書附卷可查（見本院卷第七八頁
    ），並經本院調閱原審法院九十一年訴字第一七八二號偽造文書案卷查明屬實，
    顯見系爭抵押權設定契約及設定登記，均係謝春敏為向上訴人詐取財物，偽造文
    書而與上訴人訂立，被上訴人與上訴人就系爭抵押權設定並未洽談而有任何意思
    合致存在，此與被上訴人罹患之疾病，是否陷於「身體神智不佳」狀態無關，上
    訴人復未另舉他證，足資證明被上訴人確有授權謝春敏以系爭不動產為擔保，向
    上訴人借款之情事，自難僅以謝春敏持有被上訴人之印鑑及不動產所有權狀等物
    ，即認被上訴人有授權謝春敏持系爭不動產為擔保向上訴人借款之情事。是被上
    訴人主張兩造間並無任何債務，其未與上訴人就系爭不動產成立抵押權設定之債
    權或物權行為意思合致，應屬可採。
  (二)次按當事人主張有利於己之事實者，就其事實有舉證之責任，但法律別有規定，
    或依其情形顯失公平者，不在此限，民事訴訟法第二百七十七條定有明文，是民
    事訴訟如係由原告主張權利者，應先由原告負舉證之責，若原告先不能舉證，以
    證實自己主張之事實為真實，則被告就其抗辯事實即令不能舉證，或其所舉證據
    尚有疵累，亦應駁回原告之請求（最高法院十七年上字第九一七號判例參照），
    本件被上訴人雖又稱：被上訴人稱係其女謝春敏於九十年八月十日、十一日趁被
    上訴人生病住院之際，以「要為被上訴人辦理老人年金等事宜，需被上訴人印章
    及身分證」為由致被上訴人陷於錯誤，而交付印鑑章與國民身分證予其女謝春敏
    ，被上訴人之女謝春敏於原審係稱以「為被上訴人辦理殘障津貼」為由而騙取被
    上訴人的印鑑章及國民身分證，可知係臨訟虛捏之卸責之詞，且謝春敏取得被上
    訴人存放大里市農會保管箱的土地、建物所有權狀過程，依本院隔離訊問之訊問
    筆錄，各相關人更是各說各話，應屬不實云云，查被上訴人與其女謝春敏就如何
    取得印鑑章與國民身分證，及謝春敏與林雪珍就如何取得被上訴人存放大里市農
    會保管箱的土地、建物所有權狀之過程，所述雖有不同，惟依前開說明，上訴人
    就被上訴人有授權謝春敏辦理抵押借款一節，應由上訴人負舉證責任，而上訴人
    並不能舉證，以證實自己主張之事實為真實，則被上訴人及證人謝春敏、林雪珍
    就其抗辯事實所舉證據尚有疵累，亦應認定上訴人之主張為無理由。況林雪珍在
    台中縣大里市農會所設之保管箱，於九十年八月間確係謝春敏攜有關證件前往開
    啟等情，業經台中縣大里市農會職員陳復政結證屬實，且有保管箱開箱紀錄單影
    本三份附卷可查（見本院卷第五十、五一、六一、六二頁），則取得被上訴人存
    放大里市農會保管箱的土地、建物所有權狀之人確係謝春敏，自不得因各相關人
    所述互有出入而否定上開事實。
  (三)另按由自己之行為表示以代理權授與他人，對於第三人應負授權人之責任，民法
    第一百六十九條前段固有明文。惟一般人常有將印章交付他人，委託他人辦理特
    定事項，倘認持有印章之該他人，除受託辦理之特定事項之外，其他以本人名義
    所為之任何法律行為，均須由本人負表見代理之授權人責任，未免過苛。又所謂
    表見代理之規定，必須本人就某種法律行為確有表見之事實，足使第三人就該法
    律行為認該他人有代理權之情形存在，始有其適用。倘本人就某種法律行為未曾
    有表見之事實，自無依上開規定，命本人就該法律行為，對於第三人應負授權人
    責任之理（最高法院七十台上字第六五七號判例、七十八年度台上字第一二五五
    號判決參照）。查被上訴人與上訴人並不相識，亦未曾謀面，而於上訴人所抗辯
    之借貸及設定抵押權過程中，亦無任何表見代理之行為事實。上訴人復未舉證證
    明係被上訴人將所有權狀等物交付謝春敏，或有知悉謝春敏表明為其代理人而不
    為反對之意思表示等表見事實，而被上訴人與謝春敏間復屬父女關係，謝春敏知
    悉被上訴人之權狀放置地點自行取得所有權狀，尚非困難。謝春敏復自承其確有
    未經被上訴人同意而取走被上訴人所有權狀及偽造被上訴人簽名向上訴人借款，
    並與上訴人設定抵押權之事實。自難僅據謝春敏持有被上訴人之印鑑等物，即認
    係被上訴人之表見代理人，而使謝春敏所為借款及設定抵押借款行為之法律效果
    歸諸被上訴人。故上訴人抗辯被上訴人應負無表見代理之本人責任云云，核非可
    採。至被上訴人之女有無代為支付貳萬元利息等情，核與被上訴人有無授權謝春
    敏向上訴人借款之事實無涉，上訴人所辯：被上訴人固將不動產所有權狀正本置
    於其妻林雪珍於大里市農會之保管箱中，惟其妻林雪珍既與被上訴人同財共居，
    足知此不動產所有權狀正本亦係在被上訴人實力管領之占有狀態中，其妻林雪珍
    任意將保管箱鑰匙置放，容任謝春敏取得據以執有不動產所有權狀正本，足認被
    上訴人顯係以自己之行為使謝春敏同時執有其印鑑章、身分證正本、不動產所有
    權狀正本，對於表示為被上訴人代理人之謝春敏依代理意旨所為之借貸行為及系
    爭抵押權設定行為，自應負授權人之責任云云。亦非可採。
四、綜上所述，被上訴人既未向上訴人借款，復未同意提供其所有之系爭不動產為擔
    保而設定系爭本金壹佰陸拾萬元之普通抵押權，則被上訴人訴請確認上訴人就被
    上訴人所有如原審判決主文所示不動產所設定登記之本金壹佰陸拾萬元之抵押權
    之債權不存在，洵屬有理，又系爭抵押權之設定既未經被上訴人授權，則系爭抵
    押權記載於登記簿上，就被上訴人對系爭不動產所有權之行使則有所妨害，被上
    訴人自得請求除去之，是被上訴人併依民法第七百六十七條規定之物上請求權，
    訴請上訴人應予塗銷登記之請求，原審認為有理由，於法有據，本件上訴人請求
    廢棄原判決並駁回被上訴人之請求，為無理由，應予駁回。
五、本件事證已臻明確，兩造其餘攻擊防禦方法，核與判決基礎無影響，爰不逐一論
    述，附此敘明。
據上論結：本件上訴為無理由，依民事訴訟法第四百四十九條第一項、第七十八條，
判決如主文。
中　　　華　　　民　　　國　　九十一　　年　　　十　　　月　　　一　　　日
~B1民事第二庭審判長法　官　黃永泉
~B2　　　　　　　　法　官　翁芳靜
~B3　　　　　　　　法　官　蔡秉宸
右為正本係照原本作成。
不得上訴。
~B 　 　　　　　　書記官　林玉惠
中　　　華　　　民　　　國　　九十一　　年　　　十　　　月　　　二　　　日
                                                                        Ｂ
